【裁判字號】    97,訴,1209
【裁判日期】    970506
【裁判案由】    毒品危害防制條例
【裁判全文】
臺灣板橋地方法院刑事判決              97年度訴字第1209號
公  訴  人  臺灣板橋地方法院檢察署檢察官
被      告  甲○○
上列被告因違反毒品危害防制條例案件，經檢察官提起公訴（96
年度毒偵字第8934號），本院訊問被告為有罪陳述後，改依簡式
審判程序審理，並判決如下：
    主  文
甲○○施用第一級毒品，累犯，處有期徒刑捌月。扣案之海洛因
壹包（淨重零點零伍公克）沒收銷燬之。
    事  實
一、甲○○前於民國90年間因施用毒品案件，經本院以90年度毒
    聲字第3267號裁定送觀察勒戒後，因認無繼續施用傾向，於
    90年8 月20日執行完畢出所，並由臺灣板橋地方法院檢察署
    檢察官於同日以90年度毒偵字第3209號為不起訴處分確定；
    復於91年間因施用毒品案件，經本院以91年度毒聲字第955
    號裁定送觀察勒戒後，認有繼續施用毒品傾向，再經本院以
    92年度毒聲字第272 號裁定令其入戒治處所施以強制戒治，
    嗣因戒治成效良好，經本院以92年度毒聲字第2163號裁定停
    止戒治，所餘戒治期間付保護管束，於92年7 月30日出所。
    刑案部分，則經本院以92年度訴字第1088號判處有期徒刑7
    月，於92年7 月17日確定。在上開保護管束期間，又於93年
    間因施用毒品案件，經本院以93年度訴字第1466號判處有期
    徒刑10月，於93年10月22日確定。前述停止戒治經本院以92
    年度毒聲字第3346號裁定撤銷，然因毒品危害防制條例於93
    年1 月9 日修正而報結。前開有期徒刑7 月及10月部分則接
    續執行，於94年11月20日縮刑期滿執行完畢。
二、詎甲○○仍不知悛悔，明知海洛因係毒品危害防制條例第2
    條第2 項第1 款所定之第一級毒品，依法不得施用、持有，
    竟基於施用第一級毒品海洛因之犯意，於96年11月2 日下午
    16時許，在其臺北縣新莊市○○路36號之1 住處，以針筒注
    射之方式施用海洛因1 次。嗣經警於該日晚間19時25分許，
    在上址查獲，並扣得第一級毒品海洛因1 包（淨重0.05公克
    ）。
三、案經臺北縣政府警察局新莊分局報告臺灣板橋地方法院檢察
    署檢察官偵查起訴。
    理  由
一、訊據被告甲○○於警詢、偵訊及本院審理中，對上揭事實均
    坦承不諱，此外，被告經警於96年11月2 日20時06分許採尿
    送驗結果（檢體編號：H00000000 號），呈嗎啡陽性反應，
    有姓名及代碼對照表、臺灣檢驗科技股份有限公司濫用藥物
    尿液檢驗報告各1 件在卷可查（見96年毒偵字第8934號卷第
    18、36頁）。此外，並有海洛因1 包（淨重0.05公克）扣案
    為憑，此亦有照片2 幀及重量鑑定證明書1 件在卷可佐（見
    偵查卷第19頁、第26頁）。足見被告所為自白與事實相符，
    而得採為認定之依據。次查，被告於90年間因施用毒品案件
    ，經本院以90年度毒聲字第3267號裁定送觀察勒戒後，因認
    無繼續施用傾向，於90年8 月20日執行完畢出所，並由臺灣
    板橋地方法院檢察署檢察官於同日以90年度毒偵字第3209號
    為不起訴處分確定；復於91年間因施用毒品案件，經本院以
    91年度毒聲字第955 號裁定送觀察勒戒後，認有繼續施用毒
    品傾向，再經本院以92年度毒聲字第272 號裁定令其入戒治
    處所施以強制戒治，嗣因戒治成效良好，經本院以92年度毒
    聲字第2163號裁定停止戒治，所餘戒治期間付保護管束，於
    92年7 月30日出所。刑案部分，則經本院以92年度訴字第
    1088號判處有期徒刑7 月，於92年7 月17日確定。在上開保
    護管束期間，又於93年間因施用毒品案件，經本院以93年度
    訴字第1466號判處有期徒刑10月，於93年10月22日確定。前
    述停止戒治經本院以92年度毒聲字第3346號裁定撤銷，然因
    毒品危害防制條例於93年1 月9 日修正而報結等節，有台灣
    高等法院被告前案紀錄表及刑案查註紀錄表各1 件在卷可稽
    。依最高法院95年度台非字第65號、95年度台非字第141 號
    等判決見解所認，毒品危害防制條例第20條第3 項所謂「五
    年後再犯」，解釋上應僅限於施用第一級、第二級毒品者，
    於觀察、勒戒或強制戒治執行完畢釋放後五年內，均未再為
    任何施用第一級、第二級毒品之犯行者，始足當之；倘五年
    內曾經再犯，經依法追訴處罰，縱其第三次（或第三次以上
    ）再度施用毒品之時間，在初犯受觀察、勒戒或強制戒治執
    行完畢釋放五年以後，仍與「五年後再犯」之情形有別，且
    因已於「五年內再犯」，顯見其再犯率甚高，原實施觀察、
    勒戒或強制戒治，已無法收其實效，即應由檢察官逕行依法
    追訴。從而，被告於上開觀察勒戒執行完畢後三犯本件施用
    毒品犯行，事證明確，犯行堪以認定。
二、按海洛因屬毒品危害防制條例第2 條第2 項第1 款所列之第
    一級毒品，核被告甲○○所為，係犯毒品危害防制條例第10
    條第1 項之施用第一級毒品海洛因罪。其施用前後非法持有
    第一級毒品之低度行為，為施用之高度行為所吸收，不另論
    罪。又查，被告於91年間因施用毒品案件，經本院以92年度
    訴字第1088號判處有期徒刑7 月，於92年7 月17日確定；又
    於93年間因施用毒品案件，經本院以93年度訴字第1466號判
    處有期徒刑10月，於93年10月22日確定。二罪接續執行，於
    94年11月20日縮刑期滿執行完畢乙節，有上開前案紀錄表在
    卷可稽。被告於上開有期徒刑執行完畢後，5 年內故意再犯
    本件有期徒刑以上之罪，為累犯，應依刑法第47條第1 項之
    規定加重其刑。本院審酌被告已有施用毒品紀錄，且經判處
    有期徒刑在案，竟又為本件犯行，顯見其未知戒除毒癮，意
    志力薄弱，並考量施用毒品乃自戕行為，所生危害非鉅，暨
    被告坦承施用毒品犯行，並接受戒除毒癮之替代療法等犯後
    態度等一切情狀，量處如主文所示之刑。至扣案之海洛因1
    包（淨重0.05公克）為毒品，無論屬被告所有與否，均應依
    毒品危害防制條例第18條第1 項前段之規定宣告沒收銷燬之
    。另扣案之注射針筒2 支，被告於本院審理中否認為其所有
    之物，辯稱係綽號「國勝」之人所有，此外並無其他證據證
    明該扣案針筒為被告所有之物，爰不予宣告沒收，附此敘明
    。
三、末按「除被告所犯為死刑、無期徒刑、最輕本刑為三年以上
    有期徒刑之罪或高等法院管轄第一審案件者外，於前條第一
    項程序進行中，被告先就被訴事實為有罪之陳述時，審判長
    得告知被告簡式審判程序之旨，並聽取當事人、代理人、辯
    護人及輔佐人之意見後，裁定進行簡式審判程序」，刑事訴
    訟法第273 條之1 第1 項定有明文。查本件被告涉犯之毒品
    危害防制條例第10條第1 項之施用毒品罪，法定本刑並非最
    輕本刑為3 年以上有期徒刑之罪，且被告於本院準備程序期
    日中已就被訴事實為有罪之陳述，經告知被告簡式審判程序
    之旨後，被告及公訴人對於本件改依簡式審判程序審理亦均
    表示無意見，是本院即依前揭刑事訴訟法規定，裁定本件進
    行簡式審判程序，附此敘明。
據上論斷，應依刑事訴訟法第273 條之1 第1 項、第299 條第1
項前段，毒品危害防制條例第10條第1 項、第18條第1 項前段，
刑法第11條前段、第47條第1 項，判決如主文。
本案經檢察官馬凱蕙到庭執行職務。
中    華    民    國    97    年    5     月    6     日
                  刑事第十四庭  法  官  汪怡君
上列正本證明與原本無異。
如不服本判決，應於送達後十日內敘明上訴理由，向本院提出上
訴狀。
                                書記官  李郁禎
中    華    民    國    97    年    5     月    6     日
附錄本案論罪科刑法條全文：
毒品危害防制條例第10條
施用第一級毒品者，處六月以上五年以下有期徒刑。
施用第二級毒品者，處三年以下有期徒刑。


司法院資訊處製作；財團法人民間司法改革基金會備份。
